【裁判字號】    95,上訴,2198
【裁判日期】    950808
【裁判案由】    毒品危害防制條例
【裁判全文】
臺灣高等法院刑事判決                95年度上訴字第2198號
上  訴  人
即  被  告  甲○○
上列上訴人因違反毒品危害防制條例案件，不服臺灣基隆地方法
院95年度訴字第38號，中華民國95年5月1日第一審判決（起訴案
號：臺灣基隆地方法院檢察署94年度毒偵字第3285號；併辦案號
：同署94年度毒偵字第3283號），提起上訴並移送併辦（併辦案
號：同署95年度毒偵字第818、1069、1111、1280、1441號），
本院判決如下：
    主  文
原判決撤銷。
甲○○連續施用第一級毒品，累犯，處有期徒刑壹年。扣案之第
一級毒品海洛因（驗餘合計淨重伍點捌公克）沒收銷燬；扣案之
上開海洛因柒小包之外包裝柒只、注射針筒壹拾壹支、原用以裝
海洛因之空塑膠袋（內已無殘餘）壹只、空塑膠袋參只、塑膠止
血帶壹條均沒收；又連續施用第二級毒品，累犯，處有期徒刑柒
月。扣案之安非他命吸食器壹組、原用以裝安非他命之空塑膠袋
（內已無殘餘）壹個均沒收。應執行有期徒刑壹年參月，扣案之
第一級毒品海洛因（驗餘合計淨重伍點捌公克）沒收銷燬；扣案
之上開海洛因柒小包之外包裝柒只、注射針筒壹拾壹支、原用以
裝海洛因之空塑膠袋（內已無殘餘）壹只、空塑膠袋參只、塑膠
止血帶壹條、安非他命吸食器壹組、原用以裝安非他命之空塑膠
袋（內已無殘餘）壹個均沒收。
    事  實
一、甲○○前因施用毒品案件，經裁定送強制戒治，於民國91年
    11月11日執行完畢，嗣因另施用毒品案件分別經台灣基隆地
    方法院以88年度基簡字第1023號判處有期徒刑6月、89年度
    易字第512號判處有期徒刑8月，及以91年度訴字第309號判
    處應執行有期徒刑1年4月等，於91年11月12日接續入監服刑
    ，至94年3月24日方縮刑期滿執行完畢。
二、詎甲○○仍不知戒絕，於前開強制戒治及有期徒刑執行完畢
    釋放後5年內，猶出於施用第一級毒品海洛因之概括犯意，
    於94年4、5月某日起至95年6月14日某時止，分別在其位於
    基隆市○○區○○路168巷8弄17號3樓住處內、或其所有車
    牌號碼為CG-0281之自小客車內、或其女友位於基隆市○○
    區○○街1之23號5樓住處內、或基隆市○○街某處、或基隆
    市○○○路某處、或其他不詳處所等處，以注射針筒注射方
    式連續施用第一級毒品海洛因多次。復另行起意，基於施用
    第二級毒品安非他命之概括犯意，自94年4、5月間某日起至
    95年6月14日某時止，分別在其上開中和路住處、或上開自
    小客車內、或其上開女友住處內或其他不詳處所等處，以吸
    食器燒烤方式，連續施用第二級毒品安非他命多次。嗣分別
    於(一)於94年10月29日晚間7時20分許，在台北市○○區○○
    路三段、文德路口為警攔檢查獲，並扣得注射針筒1支及原
    用以裝海洛因之空塑膠袋（內已無殘餘）1只。(二)於94年12
    月8日下午5時30分許，在基隆市○○路79巷內，為警攔檢查
    獲，並扣得海洛因1包（驗餘淨重0.11公克）及注射針筒2支
    。(三)於95年4月10日上午11時30分許，在台北縣瑞八公路3.
    5公里處為警攔檢查獲，並扣得海洛因1包（驗餘淨重0.69公
    克）、空塑膠袋3包、塑膠止血帶1條及注射針筒1支。(四)於
    95年5月12日下午4時30分許，在基隆市○○街112號前為警
    查獲，並扣得海洛因1包（淨重0.07公克）及注射針筒1支。
    (五)於95年5月20日晚間11時30分許，在基隆市○○路106號前
    為警查獲，並扣得海洛因2包（驗餘淨重0.80公克）、注射
    針筒1支。(六)於95年6月7日上午11時30分許，在基隆市○○
    區○○路口為警查獲，並扣得注射針筒3支。(七)於95年6月14
    日晚上8時許，在基隆市○○街1之23號5樓處為警查獲，並
    扣得毒品海洛因2包（驗餘合計淨重4.13公克）、注射針筒2
    支、安非他命吸食器1組、原用以裝安非他命之空塑膠袋1
    個（內已無殘留）。
三、案經台北市政府警察局內湖分局、瑞芳分局及基隆市警察局
    第一分局、第四分局分別報請或呈轉台灣基隆地方法院檢察
    署檢察官偵查起訴及移送併辦。
    理  由
一、上揭事實，業據被告甲○○先後於原審及本院審理時坦承不
    諱，而被告分別於94年10月29日、94年12月8日、95年4月10
    日、95年5月12日、95年5月20日、95年6月7日、95年6月14
    日為警查獲後所採集之尿液，經送檢結果分呈安非他命及嗎
    啡陽性反應，有台灣檢驗科技股份有限公司、台灣尖端先進
    生技醫藥股份有限公司及昭信科技顧問股份有限公司分別出
    具之濫用藥物尿液檢驗報告等7份在卷可稽。此外，復有台
    北縣政府警察局瑞芳分局查獲涉嫌毒品危害防制條例毒品初
    步鑑驗報告單、基隆市警察局第四分局查獲涉嫌毒品危害防
    制條例毒品初步鑑驗報告書、基隆市第一分局忠二路派出所
    查獲涉嫌毒品危害防制條例毒品初步鑑驗報告單、法務部調
    查局95年2月9日調科壹字第320003455號、95年5月16日調科
    壹字第320003709號、95年7月10日調科壹字第320003818號
    、95年7月10日調科壹字第32000382 5號、95 年7月10日調
    科壹字第320003860號鑑定通知書及扣案之海洛因7小包、注
    射針筒11支、原用以裝海洛因之空塑膠袋1只、空塑膠袋3包
    、塑膠止血帶1條、安非他命吸食器1組、原用以裝安非他命
    之空塑膠袋1個等件附卷可參。綜上，堪認被告之自白與事
    實相符，足以採信。本件事證明確，被告犯行洵堪認定，應
    依法論科。
二、查被告甲○○前因施用毒品案件，經法院裁定令入戒治處所
    施以強制戒治，嗣於91年11月11日執行完畢等情，有本院被
    告前案紀錄表在卷可參，是被告於前案強制戒治執行完畢釋
    放後5年內再犯本件施用第一級、第二級毒品之罪，核被告
    所為係犯毒品危害防制條例第10條第1項施用第一級毒品及
    同條第2項施用第二級毒品罪。其施用行為前後持有第一級
    毒品海洛因、第二級毒品安非他命之低度行為，分別為其施
    用之高度行為所吸收，均不另論罪。另按被告行為後，刑法
    第56條業經修正刪除，於94年2月2日經總統公布，並自95年
    7月1日起施行。亦即被告基於概括犯意所為之數行為，自95
    年7月1日起已不再成立連續犯而得論以一罪，而應依其具體
    行為之性質論罪。惟被告之本案犯罪行為均發生於修法施行
    之前，被告所為之各次行使行為，時間、地點、對象，各均
    獨立，依修正前刑法第56條之規定，論以連續犯之一罪對被
    告較為有利，依修正後刑法第2條第1項前段之規定，應適用
    修正前之刑法第56條之規定論以連續犯。被告先後施用第一
    級毒品犯行間，時間緊接，手法相同，又係犯構成要件相同
    之罪名，顯係基於概括犯意反覆為之，為連續犯，應以一罪
    論，並依法加重其刑。公訴人雖僅對被告於94年初之不詳日
    時起至同年10月29日為警採尿前回溯24及96小時內之某時止
    之連續施用海洛因及安非他命犯行起訴，而未論及被告如事
    實欄所述之其餘施用第一級毒品、第二級毒品之犯行惟該部
    分犯行既與前開已起訴部分有連續犯之裁判上一罪關係，為
    起訴效力所及，本院自得併予審理，併此敘明。另被告所犯
    上開二罪間，犯意各別，行為互殊，應予分論併罰。又被告
    有如事實欄所載之前案紀錄暨刑之執行情形，亦有本院被告
    前案紀錄表在卷可參，其於5年以內再故意犯本件有期徒刑
    以上之罪，不論依修正前之刑法第47條，或修正後之刑法第
    47條第1項之規定，均構成累犯，對被告而言並無有利或不
    利之情形，自不生新舊法比較之問題，應逕依修正前之刑法
    第47條，論以累犯，並加重其刑。
三、原審認被告罪證明確，依法論科，固非無見。惟原判決未及
    審究被告95年4月10日起至95年6月14日某時止之施用海洛因
    犯行，以及95年4月7日起至95年6月14日止之施用安非他命
    犯行，尚嫌欠周。被告上訴請求就連續犯未予審酌之部分併
    予審理，為有理由。原審判決既有可議，即屬無從維持，應
    由本院予以撤銷改判。爰審酌被告前已有施用毒品紀錄，素
    行非佳，出監未久旋及再犯本件連續施用毒品犯行，顯見其
    未知戒除毒癮，意志力薄弱，並考量施用毒品乃自戕行為，
    所生危害非鉅，暨被告坦承犯行，犯後態度良好等一切情狀
    ，分別量處如主文第2項所示之刑。又被告行為後，刑法第
    51條業於民國94年1月7日修正公布，並於95年7月1日施行，
    修正前刑法第51條規定：「數罪併罰，分別宣告其罪之刑，
    依左列各款定其應執行者：」其中第5款規定：「宣告多數
    有期徒刑者，於各刑中之最長期以上，各刑合併之刑期以下
    ，定其刑期。但不得逾二十年。」修正後刑法第51條第5款
    規定：「宣告多數有期徒刑者，於各刑中之最長期以上，各
    刑合併之刑期以下，定其刑期。但不得逾三十年。」比較結
    果，修正後刑法並非較有利於行為人，依刑法第2條第1項前
    段之規定，仍應依修正前刑法，定其應執行之刑，以資懲儆
    。
四、扣案之第一級毒品海洛因（合計淨重5.8公克），係屬違禁
    物，不問屬於犯人與否，應依法宣告沒收銷燬之。至於上開
    扣案海洛因7小包之外包裝部分，及注射針筒11支、尚未使
    用之空塑膠袋3包、塑膠止血帶1條、原用以裝海洛因之空塑
    膠袋（內已無殘餘）1只、安非他命吸食器1組、原用以裝安
    非他命空塑膠袋（內已無殘餘）1個，均為被告所有，且係
    供本件施用毒品海洛因或預備裝海洛因之用，業據被告供明
    在卷，應依刑法第38條第1項第2款規定宣告沒收。
據上論斷，應依刑事訴訟法第369條第1項前段、第364條、第299
條第1項前段，毒品危害防制條例第10條第1項、第2項、第18條
第1項前段，刑法第11條、第2條第1項、第38條第1項第2款，行
為時刑法第56條、第47條、第51條第5款，判決如主文。
本案經檢察官謝英民到庭執行職務。
中    華    民    國    95    年      8    月    8    日
                  刑事第二庭審判長法  官  蔡國在
                                  法  官  王詠寰
                                  法  官  江振義
以上正本證明與原本無異。
施用第一級毒品部分如不服本判決，應於收受送達後十日內向本
院提出上訴書狀，其未敘述上訴之理由者並得於提起上訴後十日
內向本院補提理由書（均須按他造當事人之人數附繕本）。
施用第二級毒品部分不得上訴。
                                  書記官  劉文美
中    華    民    國    95    年      8    月    8    日
附錄本案論罪科刑法條
毒品危害防制條例第10條
施用第1級毒品者，處 6 月以上 5 年以下有期徒刑。
施用第2級毒品者，處 3 年以下有期徒刑。


司法院資訊處製作；財團法人民間司法改革基金會備份。
